臺灣高等法院刑事附帶民事訴訟判決　　100年度附民字第111號
原　　　告　王俊德
被　　　告　陳慧
上列被告因傷害案件（100年度上易字第827號），原告提起附帶
民事訴訟，請求損害賠償，本院判決如下：
    主  文
被告應給付原告新臺幣壹萬元，及自民國一百年五月六日起至清
償日止，按年息百分之五計算之利息。
原告其餘之訴駁回。
    事  實
甲、原告方面：
一、聲明：
  (一)被告應給付原告新臺幣（下同）30萬元，及自民國100年5月
    6日起至清償日止，按年息百分之5計算之利息。
  (二)訴訟費用由被告負擔。
二、事實上陳述略稱：被告陳慧於99年3月14日11時許，在臺
    北市信義區○○○○○路之山路上與原告王俊德偶然相遇，
    竟因細故將原告壓制在地，徒手毆打原告之頭部及身體，致
    原告之左手臂、背部、頸部、右肩、下頦及左膝皮膚等大面
    積之擦傷，受傷部位廣泛，疼痛非常，碰水洗澡時傷口有如
    刀割，久久難癒，且全身受傷，外出遭他人異樣眼光，指指
    點點，心受折磨難熬，度日如年，精神痛苦之深，難以形容
    。身體髮膚受之父母，被告故意毆傷原告，侵毀他人大孝，
    且不念原告贈送有機蔬菜多年不求回報，詎以怨報德、以少
    欺老，無非以其身任臺北市捷運工程局秘書室公務員，收入
    優渥，竟無故欺凌原告，爰依民法第184條第1項前段及第
    195條規定請求命被告賠償精神慰撫金30萬元。
三、證據：援引刑事訴訟卷內之證據資料。
乙、被告方面：
一、聲明：原告之訴駁回。
二、陳述：否認原告所指之侵權行為事實，是原告先打被告，被
    告被打到躺在地上，原告自己撞到旁邊椅子受傷，拒絕賠償
    原告精神慰撫金。
    理  由
一、按刑事附帶民事訴訟之判決，應以刑事訴訟判決所認定之事
    實為據，刑事訴訟法第500條定有明文。經查：本件原告主
    張被告犯有傷害罪等情，業經臺灣臺北地方法院99年度易字
    第3157號判處罪刑，檢察官上訴後，本院審理結果，認被告
    犯罪事證明確判決駁回其上訴，原告主張被告對其有前揭傷
    害之侵權行為，致原告受有精神上痛苦之事實，堪予認定。
    被告否認有該事實及其所為抗辯，顯不足採。
二、次按因故意或過失，不法侵害他人之權利者，負損害賠償責
    任，民法第184條第1項前段定有明文；又不法侵害他人之身
    體、健康、名譽、自由、信用、隱私、貞操或不法侵害他人
    人格法益而情節重大者，被害人雖非財產上之損害，亦得請
    求賠償相當之金額，同法第195條第1項前段亦定有明文。所
    謂相當，應依實際加害情形與權利影響是否重大，及被害人
    的身分地位與加害人的經濟狀況等關係定之（最高法院47年
    台上字第1221號判例參照）。經查：本件被告對原告所為傷
    害行為，致其受有精神上痛苦之事實，既經認定，則原告依
    前開規定請求被告賠償非財產上損害之慰撫金，核屬有據。
    爰審酌原告為政戰學校法律系畢業，曾任軍法官、律師，現
    已退休，父母已經過世；被告為國民中學畢業，現於臺北捷
    運工程局擔任技工，月收入約3萬2千元，有母親、妻子及8
    歲兒子賴其扶養，及原告雖遭被告攻擊導致受傷，惟其所受
    傷害均屬表淺皮膚擦傷之傷害，傷勢尚非嚴重，不致影響日
    常生活等一切情狀，認原告請求被告給付精神慰撫金30萬元
    ，尚嫌過高，爰在1萬元範圍內，予以准許，逾此部分請求
    ，為無理由，應予駁回。
據上論結，本件原告之訴為一部有理由，一部無理由，依刑事訴
訟法第502條第1項、第2項，判決如主文。
中    華    民    國   100    年    5     月    12    日
                  刑事第四庭審判長法  官  陳筱珮
                                  法  官  邱滋杉
                                  法  官  孫惠琳
以上正本證明與原本無異。
兩造均不得上訴。
                                  書記官  潘文賢
中    華    民    國   100    年    5     月    12    日